【裁判字號】    98,重訴,152
【裁判日期】    990429
【裁判案由】    給付票款等
【裁判全文】
臺灣臺北地方法院民事裁定             98年度重訴字第152號
原      告  丙○○
訴訟代理人  張靜律師
被      告  乙○○
            甲○○○
共      同
訴訟代理人  黃淑芬律師
上列當事人間請求給付票款等事件，原告為訴之追加，本院裁定
如下：
    主  文
原告追加之訴駁回。
追加之訴訴訟費用由原告負擔。
    理  由
一、按訴狀送達後，原告不得將原訴變更或追加他訴，但請求之
    基礎事實同一，或不甚礙被告之防禦及訴訟之終結者，不在
    此限，民事訴訟法第255條第1項第2款、第7款固定有明文，
    惟所謂基礎事實同一，係指變更或追加之訴與原訴之主要爭
    點有其共同，各請求利益之主張在社會生活上可認為同一或
    關連，而就原請求之訴訟及證據資料，於審理繼續進行在相
    當程度範圍內具有同一性或一體性，得期待後請求之審理予
    以利用，俾先後兩請求同一程序得加以解決，避免重複審理
    ，進而為統一解決紛爭者而言，判斷是否合於民事訴訟法第
    255 條第1項第2款請求之基礎事實同一，應考慮被告之防禦
    權是否受到不利益及在訴訟之過程，准予為訴之變更、追加
    後，原來已經進行過之訴訟資料與證據資料，有無繼續使用
    之可能性及價值（最高法院81年度臺抗字第401號及90 年度
    抗字第561號裁判意旨參照）。
二、經查，本件原告於起訴時原係主張被告乙○○向原告借款，
    且被告甲○○○就上開債務簽發本票予原告，詎被告二人均
    未還款，爰依消費借貸及票據關係請求被告給付之等語，嗣
    於民國98年9月30日具狀主張：被告乙○○於90年1月16日與
    原告及訴外人陳志勇、丁○○○陳瑪蓮、陳郭照月簽訂協議
    書，約定於90年3月16日結算兩造間之債權債務，若未於期
    限內確認金額，而責任可歸責被告乙○○者，即以482,736,
    916元作為結算金額，詎被告乙○○未於前開期限內與原告
    結算清楚，故原告得本於前開協議書以上揭協議金額請求被
    告乙○○給付，爰追加訴外人陳志勇、丁○○○陳瑪蓮、陳
    郭照月為原告並本於上開協議書請求被告乙○○返還借款等
    語，核屬訴訟標的之追加，自應受民事訴訟法第255條第1項
    前段所規定訴之追加之限制。
三、原告雖主張依民事訴訟法第255條第1項第2款及第7款規定為
    訴之追加云云，惟查，原告起訴主張之基礎事實，係原告與
    被告乙○○間之消費借貸關係，然追加之訴基礎事實則為被
    告乙○○與原告及訴外人陳志勇、丁○○○陳瑪蓮、陳郭照
    月間之消費借貸關係，可知原訴與追加之訴關於消費借貸關
    係存在之主體不同，而不同權利主體就其權利發生之原因事
    實，本不相同，且原告起訴之請求金額亦與追加之訴主張之
    金額不同，原告追加依協議書之約定，請求被告乙○○返還
    借款予原告及訴外人陳志勇、丁○○○陳瑪蓮、陳郭照月部
    分，被告乙○○與原告及訴外人陳志勇、丁○○○陳瑪蓮、
    陳郭照月之協議書之原因事實，與其原訴訟所述原告與被告
    乙○○間消費借貸之原因事實不相同，要係另一社會事實，
    且兩者爭點並無共同性，審理範圍亦無同一性，其請求利益
    之主張在社會上並無可認為同一或關連，本院無從就原訴訟
    及證據資料予以利用審酌，其基礎事實尚非同一，亦有礙於
    被告之防禦權，而對被告不利益，揆諸前開說明，原告追加
    之訴與原訴間並非請求之基礎事實同一，且被告不同意原告
    訴之追加，若准許原告訴之追加，徒使訴訟之終結延滯，並
    有礙訴訟之終結，自不應准許。從而，原告追加之訴為不合
    法，應予駁回。
四、依民事訴訟法第249條第1項第6款、第95條、第78條，裁定
    如主文。
中    華    民    國    99    年    4    月     29    日
                  民事第六庭    審判長法  官  朱漢寶
                                      法  官  賴秀蘭
                                      法  官  陳雯珊
以上正本係照原本作成。
如對本裁定抗告須於裁定送達後10日內向本院提出抗告狀，並繳
納抗告費新臺幣1,000元。
中    華    民    國    99    年    4     月    29    日
                                      書記官  陳彥樺

司法院資訊處製作；財團法人民間司法改革基金會備份。
